【裁判字號】    99,交聲,149
【裁判日期】    990531
【裁判案由】    違反道路交通管理處罰條例聲明異議
【裁判全文】
臺灣苗栗地方法院交通事件裁定         99年度交聲字第149號
原處分機關  交通部公路總局新竹區監理所苗栗監理站
異  議  人
即受處分人  甲○○
上列異議人即受處分人因違反道路交通管理處罰條例案件，對於
交通部公路總局新竹區監理所苗栗監理站於民國99年4 月1 日所
為之竹監苗字第裁54-S00000000號處分（原舉發案號：南市警交
字第S00000000 號），聲明異議，本院裁定如下：
    主  文
異議駁回。
    理  由
一、原處分意旨略以：異議人即受處分人甲○○駕駛車牌號碼LN
    -9806 號自用小客車，於民國99年2 月27日15時13分許行經
    台南市○○○街內處，為台南市警察局交通隊警員逕行舉發
    「紅線地段停車，靜態違規車輛拖吊」違規；嗣異議人於舉
    發單所載應到案時間內到案表示不服舉發，經原處分機關函
    請舉發單位調查結果，仍認異議人有上開違規行為，乃依道
    路交通管理處罰條例第56條第1 項第1 款暨違反道路交通管
    理事件統一裁罰基準及處理細則第41條第4 項規定，於99年
    4 月1 日裁處異議人罰鍰新臺幣（下同）900 元，原處分並
    無不法等語。
二、異議意旨略以：異議人返鄉掃墓，不慎遺失鑰匙，無法啟動
    引擎，請友人寄來備份鑰匙，翌日到現場才知車被拖吊；異
    議人停車地在墳場旁，既無影響視線，也沒妨礙交通，有需
    要豎立故障標誌嗎？當日前來關切的員警也沒告知，為此向
    法院聲明異議，請求撤銷原處分等語。
三、按汽車臨時停車時，於設有禁止臨時停車標誌、標線處所不
    得臨時停車；汽車停車時，於禁止臨時停車處所不得停車，
    道路交通安全規則第111 條第1 項第3 款、第112 條第1 項
    第1 款分別定有明文。又汽車駕駛人在禁止臨時停車處所停
    車者，處新臺幣600 元以上1,200 元以下罰鍰，道路交通管
    理處罰條例第56條第1 項第1 款亦有明定。次按標線之設置
    ，紅實線：設於路側，用以禁止臨時停車；禁止臨時停車線
    ，用以指示禁止臨時停車路段，道路交通標誌標線號誌設置
    規則第149 條第1 項第1 款第5 目、第169 條第1 項亦定有
    明文。
四、經查：
(一)、異議人所有車牌號碼LN-9806 號自用小客車，於上揭時、地
    為警舉發「紅線地段停車，靜態違規車輛拖吊」違規乙節，
    有原舉發單位即台南市警察局南市警交字第S00000000 號舉
    發違反道路交通管理事件通知單、裁決書、送達證書各1 份
    在卷足憑。
(二)、次按關於標誌、標線、號誌之設置、養護及號誌之運轉，係
    由主管機關依其管轄辦理之，而所稱主管機關，則指公路主
    管機關、市區道路主管機關及警察機關，此為道路交通標誌
    標線號誌設置規則第4 條第1 項、第5 條分別定有明文。故
    應由主管之政府機關考量當地之交通狀況、人車通行之方便
    及安全性等一切情形之後，依其職權為綜合判斷，是其本有
    依法裁量之餘地，原則上洵非法院所得介入，更非汽車駕駛
    人主觀上認為不合理即可任意違反現有之交通標誌，自不待
    言。異議人雖以前詞置辯，然觀諸卷附之採證照片及異議人
    提供之現場照片（見本院卷第10、18頁），清晰可見違規地
    點路邊確實繪有紅線。而徵諸道路交通標誌標線號誌設置規
    則第149 條第1 項第1 款第5 目「紅實線係設於路側，用以
    禁止臨時停車」之意旨，該處係屬不可停車之地點，且以紅
    線繪製方式，亦可判斷為道路交通主管機關所繪製。又道路
    劃設紅色禁止臨時停車處，係作為管制交通及維護安全極為
    重要之交通標線，因駕駛人將車輛停放於主管機關設有紅色
    禁止臨時停車標線處，易生對交通往來危險並造成合法用路
    權人之不便，是以駕駛人於劃設紅色禁止臨時停車標線處停
    車之違規行為即應受罰，不以事實上造成危害為必要，亦不
    因駕駛人停車時間之長短，或以其個案之特殊狀況而得免罰
    。異議人既係領有合格駕駛執照之車輛駕駛人，對於劃設紅
    色實線「禁止臨時停車」處所之意義，應知之甚稔，及應遵
    循交通管制之相關規定。再者，禁止臨時停車紅實線之設置
    ，係為考量路段實際條件及行車安全確不適停車所繪設，目
    的在禁止所有車輛於繪設該類標線路段上之任何停車行為，
    故其禁止停車之效力係擴及標線之左右兩側至路權範圍為止
    ，禁停路段並無內外左右之分，且供公眾通行之公路、街道
    、巷衖，均有維護交通秩序與安全必要。主管機關權衡後，
    繪設禁止臨時停車紅色實線，人民即有遵守義務，核與該禁
    止臨時停車處所是否為墳場旁邊，有無影響視線或妨礙交通
    無涉。異議人既坦承有於上揭時、地停車之事實，而該處已
    繪設有紅色實線之禁止臨時停車標線，且其停車之位置緊鄰
    紅色實線，實際上已足以妨害他人通行，自屬不得停車之處
    所，異議人尚不得以其主觀上認定不影響視線或不妨礙交通
    即謂該行為未構成違規。
(三)、再按道路交通安全規則第112 條第1 項第12款規定：汽車發
    生故障不能行駛，應即設法移置於無礙交通之處；該故障車
    輛在未移置前或移置後均應豎立車輛故障標誌；該標誌在行
    車時速40公里之路段，應豎立於車身後方5 公尺至30公尺之
    路面上，在行車時速逾40公里之路段，應豎立於車身後方30
    公尺至100 公尺之路面上；交通擁擠之路段，應懸掛於車身
    之後部；車前適當位置得視需要設置，車輛駛離現場時，應
    即拆除。前開條文中所謂「設法移置於無妨害交通之處」之
    意旨，雖並不排除車輛駕駛人於必要時，可審酌車輛障礙現
    場之狀況，而將該車輛停放在禁止停車之處，惟移置障礙車
    輛時，仍應依上開規定於車輛後方放置車輛故障標誌，此乃
    用路人所應知悉且應遵守之規定，以維護公共安全。本件異
    議人辯稱其返鄉掃墓後發覺車鑰匙掉落，後請鎖匠打開車門
    ，異議人再以隨車工具箱接通電路，啟動引擎，但後退轉彎
    時方向盤被鎖死，車子才停在違規地點云云，縱然屬實，其
    亦應豎立車輛故障標誌，以維行車安全，然遍查卷內資料，
    並未見異議人有豎立車輛故障標誌之舉措，亦查無任何異議
    人不能豎立車輛故障標誌之事由，是異議人有違反上開道路
    交通安全規則第112 條第1 項第12款規定之義務甚明，且無
    法律所定阻卻違法之事由存在，自無法免除其違反道路交通
    管理處罰條例第56條第1 項第1 款規定之可歸責性。
(四)、又按違反行政法上義務之行為非出於故意或過失者，不予處
    罰，行政罰法第7 條第1 項定有明文。且人民違反法律上之
    義務而應受行政罰之行為，法律無特別規定時，雖不以出於
    故意為必要，仍須以過失為其責任條件。但應受行政罰之行
    為，僅須違反禁止規定或作為義務，而不以發生損害或危險
    為其要件者，推定為有過失，於行為人不能舉證證明自己無
    過失時，即應受處罰，司法院大法官會議著有釋字第275 號
    解釋文可供參照。是以，縱使違反行政法上義務之行為人主
    觀上非出於故意而為，但若不能證明其無過失，即應推定為
    有過失，並據以論處應有之行政處罰。依異議人於99年3 月
    11日向原處分機關提出之「違反道路交通管理事件陳述單」
    所載（見本院卷第6 頁），異議人自承當日原將車輛停放於
    非劃設有紅線之處（即異議人所繪圖示之P1處），嗣因找不
    到鑰匙，又想將車子移至200 公尺外，而於鎖匠打開車門後
    ，自行以隨車工具箱拆開發火開關接通電路，發動引擎，詎
    因方向盤被鎖死，車子始停在違規地點處云云。衡諸常情，
    駕駛人於車鑰匙遺失後，應先設法覓得備份鑰匙，或聯絡修
    車廠人員協助，而非自行以其他方式發動車子。況依異議人
    所述，其車輛原係停放於非違規之處，縱其發覺鑰匙遺失，
    於家中仍有備份鑰匙之情形下，商請家人或友人遞送備份鑰
    匙並非不可能之事，異議人實無必要自行以隨車工具箱拆開
    發火開關接通電路，發動引擎，嗣因方向盤被鎖死，致車子
    停放於違規地點，復未豎立車輛故障標誌，因而造成本件違
    規，堪認異議人縱無違規之故意，對於本件違規之發生亦難
    謂無過失可言。
(五)、至異議人又辯稱當日前來關切的員警未告知伊云云，惟依前
    揭道路交通管理處罰條例第56條第1 項第1 款之規定可知，
    行為人只須在設有禁止臨時停車標誌、標線處所臨時停車，
    即可加以處罰，並不以需先經員警驅離而不駛離為其處罰之
    要件，是異議人所執前詞尚無法作為其不罰之理由。從而，
    異議人有於上述時、地在禁止臨時停車處所停車之行為，且
    經合法舉發一事堪予認定，應依法論科。
五、綜上所述，本件異議人既有前揭在禁止臨時停車處所停車之
    違規行為，原處分機關依道路交通管理處罰條例第56條第1
    項第1 款之規定及違反道路交通管理事件統一裁罰基準表，
    裁處異議人罰鍰900 元，核無違法或不當之情事，聲明異議
    意旨仍執前詞，任意指摘原處分，並無理由，應予駁回。
六、據上論斷，應依道路交通管理處罰條例第87條第2 項，道路
    交通案件處理辦法第19條，裁定如主文。
中    華    民    國    99    年    5     月    31    日
                  交通法庭  法  官  周靜妮
以上正本證明與原本無異。
如不服本裁定應於送達後5 日內向本院提出抗告狀。
                            書記官  巫  穎
中    華    民    國    99    年    5     月    31    日

司法院資訊處製作；財團法人民間司法改革基金會備份。
